臺灣基隆地方法院民事裁定
110年度監宣字第151號
聲  請  人  秦其琪  


相對人即受
監護宣告人  秦其嘉  

利害關係人  秦其華  

            秦其隆  


上列聲請人聲請對相對人監護宣告事件，本院裁定如下：
    主  文
宣告秦其嘉（男，民國00年0月00日生，身分證統一編號：Z0000
00000號）為受監護宣告之人。
選定秦其華（女，民國00年0月00日生，身分證統一編號：Z0000
00000號）、秦其隆（男，民國00年0月00日生，身分證統一編號
：Z000000000號）共同為受監護宣告之人之監護人。
指定秦其琪（女，民國00年0月00日生，身分證統一編號：Z0000
00000號）為會同開具財產清冊之人。
聲請費用由受監護宣告之人負擔。
    理  由
一、聲請意旨略以：聲請人之弟即相對人秦其嘉因重度唐氏症，
    致不能為意思表示或受意思表示，或不能辨識其意思表示之
    效果，為此聲請對其為監護之宣告，並聲請選任聲請人為監
    護人及指定利害關係人秦其華為會同開立財產清冊之人等語
    。
二、按對於因精神障礙或其他心智缺陷，致不能為意思表示或受
    意思表示，或不能辨識其意思表示之效果者，法院得因本人
    、配偶、四親等內之親屬、最近一年有同居事實之其他親屬
    、檢察官、主管機關或社會福利機構之聲請，為監護之宣告
    ，民法第14條第1 項定有明文。次按受監護宣告之人應置監
    護人；法院為監護之宣告時，應依職權就配偶、四親等內之
    親屬、最近一年有同居事實之其他親屬、主管機關、社會福
    利機構或其他適當之人選定一人或數人為監護人，並同時指
    定會同開具財產清冊之人；法院選定監護人時，應依受監護
    宣告之人之最佳利益，優先考量受監護宣告之人之意見，審
    酌一切情狀，並注意下列事項：受監護宣告之人之身心狀
    態與生活及財產狀況。受監護宣告之人與其配偶、子女或
    其他共同生活之人間之情感狀況。監護人之職業、經歷、
    意見及其與受監護宣告之人之利害關係。法人為監護人時
    ，其事業之種類與內容，法人及其代表人與受監護宣告之人
    之利害關係，民法第1110條、第1111條第1項及第1111條之1
    亦分別定有明文。
三、經查：
  ㈠聲請人主張之前揭事實，業據其提出戶籍謄本、中華民國身
    心障礙證明為證。又相對人經鑑定人即長庚醫療財團法人基
    隆長庚紀念醫院陳枻志醫師為精神狀態鑑定，結果略以：秦
    員（即相對人）之過去生活史、疾病史、身體檢查及精神狀
    態檢查結果，本院認為秦員因「唐氏症合併重度智能不足」
    ，心理年齡在三歲以上未滿六歲之間，致其為意思表示、受
    意思表示和辨識其意思表示效果之能力已達「完全不能」之
    程度，可為「監護宣告」等語，有長庚醫療財團法人基隆長
    庚紀念醫院111年2月25日長庚院基字第1110200091號函附精
    神鑑定報告書在卷可稽。從而，聲請人聲請對相對人為監護
    之宣告，為有理由，應予准許。
  ㈡本院參酌上開鑑定報告、聲請人之主張及本院調查結果，認
    聲請人於本院審理時自承身體狀況不佳，沒有體力照顧相對
    人，由其擔任相對人之監護人，並非妥適。另由聲請人提出
    家事陳述意見狀、家事陳述意見狀（第二次）主張對於由利
    害關係人秦其華擔任相對監護人則有金錢上使用之疑慮，而
    本件經基隆市政府派員訪視調查評估結果認：「聲請人與利
    害關係人秦其華關係不佳，在許多事件各自表述且意見不一
    致，尤其提及父親留給家人的財產及如何安頓秦君時，兩人
    對彼此十分防衛」等語，有基隆市政府成年人之監護及輔助
    事件訪視調查報告在卷可稽，堪認聲請人與利害關係人秦其
    華關係不睦，經常意見相左，顯不適合由其等共同擔任相對
    人之監護人。本院另參酌利害關係人秦其隆與相對人關係良
    好，為相對人之至親，秦其隆與相對人相處時，相對人總表
    現出特別歡迎與體貼等情，有聲請人提出之上開家事陳述意
    見狀（第二次）在卷可參，並審酌聲請人身體狀況不佳，雖
    對利害關係人秦其華單獨擔任相對人之監護人有疑慮，惟倘
    由利害關係人秦其華、秦其隆共同擔任相對人之監護人，可
    生彼此監督制衡之效，而由聲請人擔任相對人開具財產清冊
    之人，可瞭解相對人之財產狀況，以利監督利害關係人秦其
    華、秦其隆使用相對人財產之狀況，可免聲請人上開疑慮，
    故認由利害關係人秦其華、秦其隆共同擔任相對人之監護人
    ，聲請人擔任相對人開具財產清冊之人，應最為適宜。本院
    審酌上情，認由利害關係人秦其華、秦其隆共同擔任監護人
    ，應符合受監護宣告之人之最佳利益，爰選定利害關係人秦
    其華、秦其隆共同為監護人，並指定聲請人為會同開具財產
    清冊之人。另監護人秦其華、秦其隆應依據民法第1113條準
    用同法第1099條第1項之規定，對於受監護宣告之人即相對
    人之財產，會同聲請人於2個月內開具財產清冊，並陳報法
    院，併此敘明。
四、依家事事件法第164條第2項，裁定如主文。
中　　華　　民　　國　　111 　年　　5 　　月　　5 　　日
                    家事庭法　官  何怡穎　
以上正本係照原本作成。
如不服本裁定應於送達後10日內向本院提出抗告狀，並繳納抗告
費新臺幣1000元。
中　　華　　民　　國　　111 　年　　5 　　月　　5 　　日
                          書記官  葉憶葇